---
title: "gráficos multinivel: sunburst y treemap"
author: "Gil-Saura, Roberto"
date: '2021-08-24'
slug: graficos_multinivel
categories:
- analisis
- R
tags: expss
output: 
     html_document: 
     theme: simplex
fig_caption: yes
df_print: kable
editor_options: 
     chunk_output_type: console
---
     
Hola de nuevo. Esta vez fue rápido. De nuevo por aquí. El siguiente post, siguiendo con la línea de simplicidad nos ayudará a conocer una funcionalidad del paquete `highcharter` que nos permite preparar los datos para una gráfico multinivel, que nosotros vamos a aplicar a la representación de un gráfico los NET y los literales desagrupados.

Volvemos a utilizar los datos de los dos últimos post. Muy sencillos.

```{r fig.cap='generación de datos', comment=NA}
suppressMessages(library(highcharter))
suppressMessages(library(DT))
suppressMessages(library(dplyr))
suppressMessages(library(expss))
df <-
     data.frame(
          id = seq(1:7),
          p56_1 = c(1, 2, 3, 3, 1, 7, 8),
          p56_2 = c(2, 3, 7, 5, 6, NA, 9),
          p56_3 = c(3, 4, NA, NA, NA, NA, 10)
     )
```

Mostramos el `dataframe` creado ...

```{r fig.cap='tabla de datos', comment=NA}
datatable(df)
```

Etiquetamos ahora los datos que como bien sabes, vienen del proceso de codificación que se pudo ver en el anterior [post](https://blog.investigaonline.com/2021/07/24/net_subtotal/).

```{r fig.cap='etiquetado de datos', comment=NA}
var_lab(df$p56_1) <- 'Likes de la crema' #etiquetamos la variable
val_lab(df$p56_1) <- c(
     'Color azul' = 1,
     'Color verde' = 2,
     'Mar, playa' = 3,
     'Cielo' = 4,
     'Infancia' = 5,
     'Sol, luz' = 6,
     'Olor' = 7,
     'Densidad' = 8,
     'Capacidad de aplicación' = 9,
     'Absorción' = 10)
```

Y hacemos la tabla utilizando la librería `expss`. Mostramos su resultado.

```{r fig.cap='tabla de frecuencias', comment=NA}
tab <- df %>% 
     tab_cells('|'=unvr(mrset_f(p56_))) %>% 
     tab_total_row_position(total_row_position='none') %>%
     tab_stat_cases() %>% 
     tab_pivot()
as.datatable_widget(tab)
```

Nos trabajamos un poco el resultado para conseguir tener un dataframe con la información de los dos niveles: el NET y el literal desagrupado. Mostramos el objeto `tab` editado para que se aprdecie el cálculo de la variable `group`.

```{r fig.cap='añadiendo la variable de nivel 1 o NET', comment=NA}
# convertimos la tabla en un dataframe
tab <- as.data.frame(tab)
# etiquetamos los nombres de las variables de ese dataframe
colnames(tab) <- c('label', 'freq')
# calculamos la variable de grupo
# rownames(tab) hace referencia al nº de fila en el dataframe
tab$group <- case_when(rownames(tab) %in% c(1,2) ~ 'COLOR',
                       rownames(tab) %in% c(3,4,6) ~ 'NATURALEZA',
                       rownames(tab) %in% c(5,7,8,9,10) ~ 'OTROS')
datatable(tab)
# jerarquizamos los datos tal como los necesita el gráfico sunburst
# de Highcharter en el objeto dout
dout <- data_to_hierarchical(tab, c(group,label), freq)
```

Y aquí tenemos el resultado ...

```{r fig.cap='Gráfico multinivel o _sunburnst_', comment=NA}
hchart(dout, type = "sunburst")
```

Y sin hacer nada más, también esta segunda forma de presentación ...elt()

```{r fig.cap='Gráfico multinivel o _treemap_', comment=NA}
hchart(dout, type = "treemap")
```

No hay más. Es así de simple, pero en los dos casos gráficos muy vistosos, como todos los que permite `highcharter` sobre la base de Highcharts.
