---
title: "tendencia en búsquedas Google"
author: "Roberto Gil"
date: "2021-01-14"
slug: gtrends
categories:
  - R
  - analisis
tags:
  - covid
  - integra
  - grafico
  - grafico tendencia
  - google
  - trends
  - google trends
codeMaxLines: 10
codeLineNumbers: no
figurePositionShow: yes
---

## Tendencia de búsquedas

```{r echo=FALSE, include=FALSE}
knitr::opts_chunk$set(echo = TRUE, comment = NA, message = FALSE, fig.pos="H")
```

R dispone de multitud de paquetes o bibliotecas que nos facilitan la consulta a distintas fuentes de datos web. En concreto, para poder consultar y analizar las tendencias en las búsquedas que se hacen con Google, Google Trends, tenemos entre otros el paquete `gtrendsR`.

A nadie se le escapa el interés que comprender la utilidad de la herramienta Google Trends en el momento de la investigación de las palabras clave o de u_topic_ de trabajo que deseamos analizar. Vamos a ver un modo de analizar rápidamente esos datos con R. El paquete de referencia `gtrends` está alojado en CRAN siendo su uso gratuito. Instálalo en tu entorno de trabajo R y veamos cuales son su posibilidades.

Instalamos los paquetes necesarios para nuestro trabajo; si ya los tienes, obvia la instalación y sólo carga las librerías.

```{r}
#install.packages("gtrendsR")
#install.packages("dplyr")
#install.packages("highcharter")
library(gtrendsR)
library(dplyr) 
library(highcharter)
```


Como decíamos el paquete gtrendsR nos permite consultar la API de Google Trends de forma sencilla y rápida mediante la función `gtrends()`. Veamos sus posibilidades con los parámetros de la consulta:

* `keyword`, un vector de caracteres con las palabras clave que se quieren consultar en Google Trends. 
  * Por ejemplo: `gtrends(c("investigación de mercados", "investigación comercial"))`
* `geo`, un vector de caracteres con los países o regiones geográficas que se quieren consultar. Estos códigos siguen el estándar ISO-3166-2. Por defecto tienen el valor `all` para consultas globales. 
  * Por ejemplo: `gtrends("COVID", c("ES", "FR", "PT"))` consulta la tendencia de la palabra COVID en España, Francia y Portugal. Si quieres consultar el listado de regiones geográficas disponibles, indicalo con `countries`.
* `time`, texto que especifica el período temporal de consulta; por defecto los últimos cinco años, pero sus posibles valores son: 
  * `now 1-H`. Última hora.
  * `now 4-H`. Últimas cuatro horas.
  * `now 1-d`. Último día.
  * `now 7-d`. Últimos siete días.
  * `today 1-m`. Últimos 30 días.
  * `today 3-m`. Últimos 90 días.
  * `today 12-m`. Últimos 12 meses.
  * `today+5-y`. Últimos cinco años (por defecto).
  * `all`. Todo desde el comienzo de Google Trends (2004).
  * `Y-m-d Y-m-d`. Rango temporal entre dos fechas (ej.: “2010-01-01 2010-04-03”)
* `gprop`, texto que especifica el producto de Google para el cual se pide información. Las opciones válidas son `web`(por defecto), `news`, `images`, `froogle` y `youtube`.
* `category`, un carácter indicando el identificador de categoría de búsqueda que queremos filtrat. Por defecto es 0 y significa que incluye Todas las categorías.  Hay más de 1400 categorías y pueden ser consultadas, una vez cargado el paquete gtrendsR con el comando `categories`. Si por ejemplo queremos filtrar la búsqueda por el ámbito de las motocicletas podemos especificar category=”273″. 
* `hl`, un texto especificando el código ISO-639-1 y que puede ser seguido del código de país. Por defecto es hl=”en-US”. Para español es hl=”es”; para español de España: “es-ES”. Solo afecta a los resultados obtenidos en los temas o búsquedas relacionadas.
* `low_search_volume` booleano (TRUE / FALSE) que indica si se debe incluir o no en los resultados, aquellos de regiones con bajo volumen de búsqueda. Es muy útil ponerlo a TRUE cuando estamos analizando palabras poco buscadas.
* `cookie_url`, un texto especificando la URL de la que obtener las cookies; no se debe usar por defecto y la recomendamos sólo para usuarios avanzados.

### Ejemplos de búsqueda

> Búsqueda de la palabra “VCF” en España durante el último mes

```{r}
result1 <- gtrends(keyword="Valencia CF", geo="ES", time="today 12-m", hl="es-ES")
```

> Búsqueda de la palabra “Valencia CF” y también "Peter Lim" en España durante los últimos 30 días.

```{r}
result2 <- gtrends(keyword=c("Valencia CF", "Peter Lim"), geo=c("ES","ES"), time="today 1-m", hl="es-ES")
```

## ¿Qué nos dicen los resultados?

### `interest_over_time`

Nos proporciona datos temporales de una o varias palabras clave y contiene los siguientes campos:

* `date`, de clase Date, en formato yyyy-mm-dd.
* `hits`, de clase carácter, es el interés de la búsqueda, siendo 100 el momento de mayor interés y todos los demás valores relativos a él. Es decir, si en septiembre de 2010 hubo un interés 100 y en enero de 2011 un interés 50, quiere decir que el interés por esa búsqueda en enero de 2011 fue la mitad que en septiembre de 2010. 
* `keyword`, de clase carácter, la palabra clave que ha sido buscada.
* `geo` localización de clase carácter, puede ser _world_ o un código de país.
* `gprop`, producto seleccionado. En consonancia con lo explicado anteriormente. Por defecto es web.
* `category`, código de categoría; consultar `data("categories")` para conocer todos los códigos.

### Otros datos interesantes

* `related_topics`, que proporciona información sobre temas relacionados con la palabra clave.
* `related_queries`, que de forma similar al caso anterior muestra las búsquedas relacionadas.
* `interest_by_country`, interés del término por país.
* `interest_by_region`,  interés del término por región.
* `interest_by_city`,  interés del término por ciudad.

## Representar como gráfico

Obtenemos los datos de Google Trends, y los almacenamos en un _dataframe_, reteniendo solo los campos 1 y 2 del mismo.

```{r}
# manipular datos

es_trends <- gtrends(keyword="Valencia CF", geo="ES", time="today 12-m")
head(es_trends, 5)
df1 <- es_trends$interest_over_time[,1:2]
```

Si deseamos pedir ayuda, # Pedir ayuda y ver ``?gtrends()`. Finalmente creamos el gráfico... veces que han salido en las noticias (datos de Google Trends) el Valencia CF.

```{r}
highchart() %>% 
     hc_chart(type = 'line') %>% 
     hc_xAxis(categories = as.Date(df1$date)) %>% 
     hc_add_series(df1$hits, name='hits Valencia CF') %>% #*** API
     hc_credits(enabled=TRUE, text='InvestigaOnline.com', href ='https://www.investigaonline.com') %>%
     hc_exporting(enabled=TRUE)
```

¿Hacemos ahora otra búsqueda pero con más términos y la representamos en el mismo gráfico? Lo hacemos de una vez; fíjate en las diferencias.

```{r}
es_trends <- gtrends(c("Glenfidich"), geo = c("GB"), gprop = "web", time = "today 3-m")
df1 <- es_trends$interest_over_time[,1:2]
es_trends <- gtrends(c("Cardhu"), geo = c("GB"), gprop = "web", time = "today 3-m")
df2 <- es_trends$interest_over_time[,1:2]
es_trends <- gtrends(c("Lagavulin"), geo = c("GB"), gprop = "web", time = "today 3-m")
df3 <- es_trends$interest_over_time[,1:2]

highchart() %>% 
        hc_chart(type = 'line') %>% 
        hc_xAxis(categories = as.Date(c(df1$date, df2$date, df3$date))) %>% 
        hc_add_series(df1$hits, name='hits Glenfidich', marker=list(enabled=FALSE), color='salmon') %>% #<<
        hc_add_series(df2$hits, name='hits Cardhu', marker=list(enabled=FALSE), color='cadetblue') %>% #<<
        hc_add_series(df3$hits, name='hits Lagavulin', marker=list(enabled=FALSE), color='green') %>% #<<
        hc_credits(enabled=TRUE, text='InvestigaOnline.com', href ='https://www.investigaonline.com') %>%
        hc_exporting(enabled=TRUE)
```

Y hasta aquí este post. Espero sea de utilidad. Como siempre decimos... ¡explora y experimenta!
