---
title: "los españoles y la/s vacuna/s"
author: "Roberto Gil"
date: "2021-01-27"
slug: vaccine
categories:
  - R
  - analisis
tags:
  - covid
  - fecyt
  - highcharter
codeMaxLines: 10
codeLineNumbers: no
figurePositionShow: yes
---

## ¿Nos ponemos la vacuna?

```{r echo=FALSE, include=FALSE}
knitr::opts_chunk$set(echo = TRUE, comment = NA, message = FALSE, fig.pos="H")
library(readr)
library(dplyr)
library(highcharter)
library(kableExtra)
library(expss)
df <- read_csv("vaccine.csv")
df1 <- filter(df, Escala>0)
```

Leo este trabajo de campo del [FECYT](https://www.fecyt.es/es/noticia/la-disposicion-vacunarse-de-la-covid-19-aumenta-hasta-el-60-en-enero) donde sitúa la predisposición de vacunación contra COVID en España hasta el 60%, cuando hasta hace poco había mucha desconfianza. Las noticias de hoy de la lucha de la Unión Europea con la multinacional Astrazeneca no es muy halagüeña, y ya siembra de comentarios en las noticias acerca de la no disponibilidad de la vacuna para las segundas dosis, etc. etc., disponiendo hasta el momento de las vacunas de BioNTech-Pfizer y la de Moderna, cada una con sus peculiaridades.

Estos son los datos de evolución que el FECYT presenta a partir de su investigación donde a la pregunta "__Si mañana mismo estuviese disponible una vacuna para prevenir la COVID-19, ¿se la pondría? Por favor responda en una escala en la que 1 es _no se la pondría en absoluto_ y el 7 es _totalmente seguro que me la pondría_ __".

```{r echo=FALSE}
df1 %>%
  kable() %>%
  kable_material(c('striped','hover'), full_width=F)
```

Representado en forma de gráfico de modo conjunto vemos que partiendo de un suelodel 32.2% en la medición de julio de 2020, alcanzamos el 58.1 en la medición de enero de 2021.

```{r echo=FALSE}
highchart() %>% 
     hc_chart(type='column') %>%
     hc_xAxis(categories=c('No se la pondría en absoluto',2,3,4,5,6,'Totalmente seguro que se la pondría')) %>%
     hc_plotOptions(series=list(dataLabels=list(enabled=TRUE))) %>% 
     hc_add_series(data=df1$`Jun-Jul20-CATI`, name='Jun-Jul20-CATI', color='salmon' ) %>% 
     hc_add_series(data=df1$`3ª/4ª Jul20-CAPI`, name='3ª/4ª Jul20-CAPI', color='darksalmon' ) %>% 
     hc_add_series(data=df1$`Sep20-CAPI`, name='Sep20-CAPI', color='pink' ) %>% 
     hc_add_series(data=df1$`Oct20-CAPI`, name='Oct20-CAPI', color='teal' ) %>% 
     hc_add_series(data=df1$`Ene21-CATI`, name='Ene21-CATI', color='gold' )
```

Se puede ver claramente cuál ha sido la evolución, lógica la desconfianza y ahora que ya sabemos que funciona bien, (ayer 26/01/2021) se inundaban los noticieros con una falta de efectos secundarios (con alguna mínima excepción), lo que disparará más la confianza. Puede verse más claro en este gráfico.


```{r echo=FALSE}
highchart() %>% 
     hc_chart(type='bar') %>%
     hc_xAxis(categories=colnames(df1[,2:6])) %>% 
     hc_plotOptions(series=list(dataLabels=list(enabled=TRUE))) %>% 
     hc_add_series(data=as.vector(as.numeric(df1[7,2:6])), name='Totalmente seguro que se la pondría', color='teal' ) %>% 
     hc_add_series(data=as.vector(as.numeric(df1[1,2:6])), name='No se la pondría', color='#eb6909' )
```

Sin embargo, este gráfico muestra otro dato. Si consideremos las agrupaciones 1 a 4 en la escala a las que otorgamos el papel de desconfianza y dejamos solo el 6-7 para aquellos que están convencidos de vacunarse el resultados es éste.

```{r echo=FALSE}
df2 <- df1
df2_15 <- colSums(df1[1:5,1:6])
df2_67 <- colSums(df1[6:7,1:6])

df2 <- rbind(df2, df2_15,df2_67)
highchart() %>% 
     hc_chart(type='bar') %>%
     hc_xAxis(categories=colnames(df2[,2:6])) %>% 
     hc_plotOptions(series=list(dataLabels=list(enabled=TRUE))) %>% 
     hc_add_series(data=as.vector(as.numeric(df2[9,2:6])), name='Totalmente seguro que se la pondría', color='teal' ) %>% 
     hc_add_series(data=as.vector(as.numeric(df2[8,2:6])), name='No se la pondría', color='#eb6909' )
```

Claramente se observa que fue aumentando poco a poco la desconfianza en las sucesivas mediciones, hasta esta última, primera ya con la vacuna y con el plan de vacunación en marcha. 

Como indica el post "_las tres encuestas se corresponden por un lado con las dos ediciones del estudio de percepción social sobre aspectos científicos de la COVID-19, aplicada por teléfono en julio de 2020 y enero de 2021, respectivamente. Y, por otro lado, con los resultados para la misma pregunta de la encuesta de Percepción Social de la Ciencia y la Tecnología 2020, encuesta bienal de FECYT que se realizó en julio, septiembre y octubre de 2020 mediante entrevistas personales_"; no obstante no parece apreciarse ningún efecto _modo de administración_ en ningún caso.

Si deseas más información acerca de la estrategia d evacunación del gobierno de España, accede [aquí](https://www.vacunacovid.gob.es/).

¡Hasta la próxima!
